【裁判字號】    99,訴,175
【裁判日期】    990208
【裁判案由】    毒品危害防制條例
【裁判全文】
臺灣臺北地方法院刑事判決               99年度訴字第175號
公  訴  人  臺灣臺北地方法院檢察署檢察官
被      告  甲○○
上列被告因違反毒品危害防制條例案件，經檢察官提起公訴（99
年度毒偵字第114 號），被告於準備程序中就被訴事實為有罪之
陳述，經本院告知簡式審判程序意旨，並聽取公訴人及被告之意
見後，本院合議庭裁定由受命法官獨任依簡式審判程序審理，判
決如下：
    主  文
甲○○施用第一級毒品，累犯，處有期徒刑捌月。
    事  實
一、甲○○前於民國88年間因施用毒品案件，經本院以88年度毒
    聲字第2965號裁定送觀察、勒戒後，認有繼續施用毒品傾向
    ，經本院以89年度毒聲字第6 號裁定令入戒治處所施以強制
    戒治，並以89年度毒聲字第1877號裁定停止戒治，所餘期間
    付保護管束，惟被告因違反保護管束應遵守事項情節重大，
    再經本院以89年毒聲字第2819號裁定撤銷停止戒治，令入戒
    治處所強制戒治，於90年7 月6 日執行完畢，並經臺灣臺北
    地方法院檢察署檢察官於90年8 月6 日以90年度戒毒偵字第
    17 0號為不起訴處分確定。復因施用毒品案件，經本院以92
    年度毒聲字第793 號裁定令入戒治處所強制戒治，並經本院
    以92年度訴字第668 號判決就施用第一級毒品部分判處有期
    徒刑8 月，就施用第二級毒品部分判處有期徒刑4 月，應執
    行有期徒刑9 月確定，又於同年間因搶奪案件，經本院以92
    年度訴字第1354號判決判處有期徒刑10月，並與上開違反毒
    品危害防制條例案件經本院93年度聲字第723 號裁定定應執
    行有期徒刑1 年7 月確定，於94年6 月27日執行完畢。
二、詎甲○○仍不知戒絕毒癮，明知海洛因係毒品危害防制條例
    第2 條第2 項第1 款所明定之第一級毒品，不得持有及施用
    ，竟仍基於施用第一級毒品海洛因之犯意，於98年12月4 日
    10時許，在台北市○○區○○路2 段309 巷7 號前，以將第
    一級毒品海洛因置入注射針筒內摻水施打身體之方式，施用
    第一級毒品海洛因1 次。嗣於同日12時45分許，因形跡可疑
    ，為警在臺北市○○區○○路2 段309 巷7 號旁盤查查獲，
    並經其同意採尿送驗後呈嗎啡陽性反應，始知上情。
三、案經臺北市政府警察局中正第二分局報請臺灣臺北地方法院
    檢察署檢察官偵查起訴。
    理  由
一、按本件被告甲○○所犯係死刑、無期徒刑、最輕本刑為3 年
    以上有期徒刑以外之罪，其於準備程序就前揭被訴事實為有
    罪之陳述，經受命法官告知簡式審判程序之旨，並聽取其與
    公訴人之意見後，本院認無不得或不宜改依簡式審判程序進
    行之處，爰依刑事訴訟法第273 條之1 第1 項、第284 條之
    1 ，裁定本件由受命法官獨任進行簡式審判程序，合先敘明
    。
二、上開犯罪事實業經被告於警詢及本院審理時坦承不諱，且被
    告為警查獲後所採集之尿液，經送驗結果，呈嗎啡陽性反應
    ，此有台灣尖端先進生技醫藥股份有限公司98年12月11日濫
    用藥物尿液檢驗報告、台北市政府警察局偵辦毒品案件尿液
    檢體委驗單各1 份附卷可稽。是被告前揭出於任意性之自白
    與事實相符，應堪採為被告有罪之證據，則被告施用第一級
    毒品海洛因1 次之犯行，堪以認定。
三、按毒品危害防制條例於92年7 月9 日修正公布，自93年1 月
    9 日施行，其中第20條、第23條將施用毒品之刑事處遇程序
    ，區分為「初犯」及「5 年內再犯」、「5 年後再犯」，依
    其立法理由之說明：「初犯」，經觀察、勒戒或強制戒治後
    ，應為不起訴處分或不付審理之裁定；經觀察、勒戒或強制
    戒治執行完畢釋放後，「5 年內再犯」者，因其再犯率甚高
    ，原實施之觀察、勒戒及強制戒治既已無法收其實效，爰依
    法追訴或裁定交付審理。至於經觀察、勒戒或強制戒治執行
    完畢釋放後，「5 年後再犯」者，前所實施之觀察、勒戒或
    強制戒治已足以遮斷其施用毒品之毒癮，為期自新及協助其
    斷除毒癮，仍適用「初犯」規定，先經觀察、勒戒或強制戒
    治之程序。從而依修正後之規定，僅限於「初犯」及「5 年
    後再犯」二種情形，始應先經觀察、勒戒或強制戒治程序。
    倘被告於5 年內已再犯，經依法追訴處罰，縱其第3 次（或
    第3 次以上）再度施用毒品之時間，在初犯經觀察、勒戒或
    強制戒治執行完畢釋放5 年以後，已不合於「5 年後再犯」
    之規定，且因已於「5 年內再犯」，顯見其再犯率甚高，原
    實施觀察、勒戒或強制戒治，已無法收其實效，即應依該條
    例第10條處罰（最高法院95年第7 次刑事庭會議決定意旨、
    95年度台非字第65號刑事判決意旨參照）。查被告前因施用
    毒品案件，經本院以88年度毒聲字第2965號裁定送觀察、勒
    戒後，認有繼續施用毒品傾向，經本院以89年度毒聲字第6
    號裁定令入戒治處所施以強制戒治，並以89年度毒聲字第18
    77號裁定停止戒治，所餘期間付保護管束，惟被告因違反保
    護管束應遵守事項情節重大，再經本院以89年毒聲字第2819
    號裁定撤銷停止戒治，令入戒治處所強制戒治，於90 年7月
    6 日執行完畢，於90年8 月6 日由臺灣臺北地方法院檢察署
    檢察官以90年度戒毒偵字第170 號為不起訴處分確定。復因
    施用毒品案件，經本院以92年度毒聲字第793 號裁定令入戒
    治處所強制戒治，並經本院以92年度訴字第668 號判決確定
    ，此有本院院內索引卡紀錄表報表、臺灣高等法院被告前案
    紀錄表各1 紙在卷足參，其於初犯觀察、勒戒及強制戒治執
    行完畢釋放後5 年內已有再犯施用毒品之情事，揆諸上揭說
    明，雖本次施用海洛因犯行距初犯經觀察、勒戒執行完畢釋
    放日已逾5 年，仍應依毒品危害防制條例第23條第2項 之規
    定予以處罰。本件被告施用毒品之犯行，事證明確，應予依
    法論科。
四、查海洛因係毒品危害防制條例第2 條第2 項第1 款所稱之第
    一級毒品，不得非法持有、施用。核被告所為，係犯毒品危
    害防制條例第10條第1 項之施用第一級毒品罪。其持有第一
    級毒品後進而施用，其持有之低度行為，應為施用之高度行
    為所吸收，不另論罪。被告前於92年間因違反毒品危害防制
    條例案件，經本院以92年度訴字第668 號判決就施用第一級
    毒品部分判處有期徒刑8 月，就施用第二級毒品部分判處有
    期徒刑4 月，應執行有期徒刑9 月確定，又於同年間因搶奪
    案件，經本院以92年度訴字第1354號判決判處有期徒刑10月
    ，並與上開違反毒品危害防制條例案件經本院93年度聲字第
    723 號裁定定應執行有期徒刑1 年7 月確定，於94年6 月27
    日執行完畢之事實，有臺灣高等法院被告前案紀錄表1 份在
    卷可參，其受有期徒刑之執行完畢後，5 年以內故意再犯本
    件有期徒刑以上之罪，為累犯，應依刑法第47條第1 項之規
    定，加重其刑。爰審酌被告經觀察、勒戒、強制戒治及刑之
    執行完畢後，仍未能戒絕惡習，復再次施用第一級毒品，足
    證前開保安處遇措施已難矯治其惡性，惟念其於犯罪後坦承
    犯行及所犯為自戕行為等一切情狀，量處如主文所示之刑，
    以資懲儆。
據上論斷，應依刑事訴訟法第273 條之1 第1 項、第284 條之1
、第299 條第1 項前段，毒品危害防制條例第10條第1 項，刑法
第11條、第47條第1 項，判決如主文。
本案經檢察官郭昭吟到庭執行職務。
中    華    民    國    99    年    2     月    8     日
                  刑事第十八庭  法  官  林芳華
以上正本證明與原本無異。
如不服本判決應於收受送達後10日內向本院提出上訴書狀，並應
敘述具體理由；其未敘述上訴理由者，應於上訴期間屆滿後20日
內向本院補提理由書（均須按他造當事人之人數附繕）「切勿逕
送上級法院」。
                                書記官  林鈴芬
中    華    民    國    99    年    2     月    8     日
附錄本案論罪科刑法條
毒品危害防制條例第10條
施用第一級毒品者，處 6 月以上 5 年以下有期徒刑。
施用第二級毒品者，處 3 年以下有期徒刑。

司法院資訊處製作；財團法人民間司法改革基金會備份。
